【裁判字號】    98,交聲,2946
【裁判日期】    980831
【裁判案由】    交管條例聲異
【裁判全文】
臺灣板橋地方法院交通事件裁定         98年度交聲字第2946號
原處分機關  交通部公路總局臺北區監理所蘆洲監理站
受處分人即
異  議  人  甲○○
上列受處分人因違反道路交通管理處罰條例案件，對於交通部公
路總局臺北區監理所蘆洲監理站於民國九十八年八月五日以北監
蘆字第裁四六—Ｃ00000000交通管理事件裁決書所為之
裁決處分不服，聲明異議，本院裁定如下：
    主  文
原處分關於吊扣駕駛執照拾貳個月部分撤銷。
上開撤銷部分，甲○○不罰。
其餘異議駁回。
    理  由
一、原處分意旨略以：異議人即受處分人甲○○於民國九十八年
    七月二十三日三時一分許，騎乘車號０五０─ＢＰＺ號重型
    機車，行經五股鄉○號○○道處號前經警攔查，因「酒後駕
    車，酒測值達為每公升０‧三八毫克」之違規，經臺北縣政
    府警察局蘆洲分局執勤警員當場以北縣警交大字第Ｃ000
    00000號舉發違反道路交通管理事件通知單（下稱舉發
    通知單）舉發，嗣經臺北市交通事件裁決所於九十八年七月
    二十三日以北監蘆字第裁四六—Ｃ00000000號裁決
    書裁決，依道路交通管理處罰條例第三十五條第一項第一款
    裁處異議人罰鍰一萬五千元，吊扣駕駛執照十二個月，並施
    以道安講習。
二、異議意旨略以：異議人固於前開時、地，酒後駕車，惟異議
    人是騎乘機車違規，請勿吊扣汽車駕照，爰依法聲明異議，
    請求撤銷原處分等語。
三、按汽車駕駛人，駕駛汽車經測試檢定酒精濃度超過規定標準
    者，處新臺幣（下同）一萬五千元以上六萬元以下罰鍰，並
    當場移置保管其車輛及吊扣其駕駛執照一年，道路交通管理
    處罰條例第三十五條第一項第一款定有明文；且依同條例第
    二十四條第一項第二款規定，有上開違規之行為者，並應接
    受道路交通安全講習。又汽車駕駛人飲用酒類或其他類似物
    後其吐氣所含酒精濃度超過每公升○‧二五毫克或血液中酒
    精濃度超過百分之○‧○五以上者，不得駕車，道路交通安
    全規則第一百十四條第二款亦有規定。
四、經查：
（一）異議人對其於上開時間、地點酒後仍騎乘重機車，為警攔
      檢，並當場測得其呼氣酒精濃度高達每公升０‧三八毫克
      之事實並不爭執，並有臺北縣政府警察局舉發違反道路交
      通管理事件通知單一紙在卷可稽，堪可認定。
（二）查原處分機關據以對異議人吊扣普通小貨車駕駛執照十二
      個月部分之法令依據，依其移送書意見所載，固係依據道
      路交通管理處罰條例第三十五條第一項第一款規定，以及
      交通部九十四年九月十五日交路字第０九四００五一四三
      三號、八十九年八月三十日交路八十九字第００八八六一
      號二件函示（解釋性行政規則）內容，已領汽、機車駕駛
      執照之駕駛人，其駕車有違反道路交通管理處罰條例第三
      十五條之行為，當依該條例規定，處以罰鍰及吊扣駕駛執
      照之處分，吊扣其所領有之普通小型車駕駛執照十二個月
      。然查，道路交通管理處罰條例第三十五條第一項僅規定
      「吊扣其駕駛執照一年」，並未明定其駕駛執照之種類，
      而原處分機關所援用之上述二則函示意旨，亦未說明何以
      對於駕駛重型機車者，得吊扣其普通小型車駕駛執照之理
      由。準此可認，有關吊扣、吊銷駕駛執照處分效力與執行
      方式之法令依據，當係依據道路交通管理處罰條例第六十
      八條規定，而道路交通管理處罰條例第六十八條業於九十
      四年十二月十四日修正，並自九十五年三月一日施行。修
      正前規定為：「汽車駕駛人因違反本條例及道路交通安全
      規則之規定，受吊扣或吊銷駕駛執照處分時，吊扣或吊銷
      其持有各級車類之駕駛執照。」至修正後則係：「汽車駕
      駛人，因違反本條例及道路交通安全規則之規定，受吊銷
      駕駛執照處分時，吊銷其持有各級車類之駕駛執照。」經
      比較修正前、後之規定，修正後條文已刪除「吊扣或」、
      「吊扣」等文字，因此，修正後即現行道路交通管理處罰
      條例第六十八條，並無規定吊扣駕駛執照處分效力與執行
      方式，僅規範有「吊銷駕駛執照」處分之效力與執行。又
      上開條文修正，立法委員認為原條文「汽車駕駛人，因違
      反本條例及道路交通安全規則之規定，受吊扣或吊銷駕駛
      執照處分時，受吊扣或吊銷其持有各級車類之駕駛執照」
      ，將違法或違規駕駛人所持有各級車類之駕駛執照一併吊
      銷或吊扣，失之過酷，對於人民工作與生活影響過鉅，有
      違比例原則，經與交通部協商後，乃將其中「受吊扣處分
      者，吊扣其持有各級車類之駕駛執照」部分之規定刪除。
      故駕駛人違反道路交通管理處罰條例第三十五條第一項第
      一款規定致受有吊扣駕駛執照處分時，依修正後同法第六
      十八條規定暨其修法意旨，僅得吊扣違規或違法當時駕駛
      車類之駕駛執照，否則將造成同一違規或違法行為，因受
      處分人持有駕駛執照種類之不同，而異其處分之結果。況
      且，酒醉駕車行為係製造法所不容許之風險，以風險製造
      之立場觀察，雖不因駕駛車輛種類之不同致有所差別，但
      從風險實現觀點而言，酒醉駕駛車類之不同，其對於交通
      安全衍生之實害結果亦有差異，如駕駛人駕駛某一級之車
      類違反道路交通管理處罰條例規定時，不論其所造成之實
      害結果，一律吊扣駕駛人所持有之各類駕駛執照，亦有違
      相同事件相同處理，不同事件不同處理之平等原則。準此
      ，前揭條文明定吊銷駕照處分效力與執行方式，並未規定
      吊扣駕照之執行，則交通監理機關對於受處分人因有違反
      道路交通管理處罰條例之情形，應受吊扣駕駛執照處分時
      ，僅吊扣受處分人違規或違法當時所駕駛車類之駕駛執照
      即為已足，不得再對受處分人吊扣其持有其他各類車輛之
      駕駛執照。查本件異議人有前開酒後騎乘重機車之違規，
      其行為時係在道路交通管理處罰條例第六十八條修正發布
      施行後之九十八年七月二十三日，揆諸前揭說明，自僅能
      吊扣異議人機車駕駛執照，雖異議人僅持有普通小貨車駕
      駛執照，未領有普通重型機車駕駛執照而無從吊扣，然究
      不得據此逕予吊扣異議人持有之普通小貨車駕駛執照，故
      原處分此部分裁處，欠缺相關法令依據，有不依法令裁罰
      之違誤，對異議人駕駛之普通小貨車權利有重大不利益，
      核屬重大明顯之瑕疵。
五、綜上，本件原處分關於吊扣駕駛執照部分，於法未合，異議
    人之異議為有理由，應予撤銷。至原處分關於裁處施以道路
    交通安全講習部分，則屬行政罰法第二十六條第一項但書之
    其他種類行政裁罰，依上述說明，於法並無不合，此部分異
    議無理由，應予駁回。
據上論結，應依道路交通案件處理辦法第十九條、第二十條，裁
定如主文。
中    華    民    國    98    年    8     月    31    日
                  交通法庭  法  官  潘  翠  雪
上列正本證明與原本無異。
如不服本裁定，應於裁定送達後五日內敘明抗告理由，向本院提
出抗告狀。
                            書記官  江  文  彬
中    華    民    國    98    年    8     月    31    日


司法院資訊處製作；財團法人民間司法改革基金會備份。
